最高法院刑事判決　　　　　　　九十六年度台上字第九七八號
上 訴 人　台灣高等法院台中分院檢察署檢察官
上 訴 人
即 被 告　甲○○
上列上訴人等因被告偽造文書等罪案件，不服台灣高等法院台中
分院中華民國九十五年十一月九日第二審更審判決（九十五年度
上更(一)字第一四二號，起訴案號：台灣台中地方法院檢察署九十
年度偵字第一八三一號、九十年度偵續字第一七四號），提起上
訴，本院判決如下：
    主  文
原判決撤銷，發回台灣高等法院台中分院。
    理  由
本件原判決認定上訴人即被告甲○○基於意圖為自己不法所有之
概括犯意，於民國八十七年九月間某日，向陳永良佯稱其父林崑
山及叔父林朝枝所有坐落台中縣太平市○○段六四０號等七筆土
地，有人願出價每坪新台幣（下同）六萬元買受，林朝枝則願以
每坪三萬元至四萬元出售，只需陳永良先付斡旋金三百萬元，連
同其所有三百萬元，共計六百萬元，即可說服林朝枝、林崑山出
售土地等語；並偽造林朝枝名義之「買賣斡旋金收據」，利用不
知情之刻印者偽造「林朝枝」印章一枚，加蓋於該收據上及偽造
「林朝枝」簽名，致陳永良陷於錯誤，交付三百萬元予被告，足
以生損害於林朝枝及陳永良。被告復承前之概括犯意，向陳永良
佯稱可代辦上開土地四週國有畸零地之承租事宜，再辦理優先承
購，但需先繳款三十四萬八千元等語，使陳永良信以為真，於同
年十一月十四日如數交款予被告等情。爰撤銷第一審關於此部分
之判決，改判論處被告行使偽造私文書，足以生損害於他人罪刑
。並以公訴意旨略稱：(一)被告於八十七年三月二十七日，利用不
知情之小孩偽造董智強名義、面額四十二萬三千七百二十五元之
本票，向林錦銓佯稱董智強急需用錢，願以本票所載金額廉售大
同資訊股份有限公司股票等語，致林錦銓陷於錯誤，交付同額支
票二紙予被告兌領；復向林錦銓訛詐原判決附表編號一至三所示
金額之借款等情，而涉有刑法第二百零一條第一項偽造有價證券
及第三百三十九條第一項詐欺取財罪嫌。(二)被告另於原判決附表
編號四至十七所示時間，向林錦銓詐借款項，涉有刑法第三百三
十九條第一項詐欺取財罪嫌。經審理結果，認(一)部分，已為原審
九十四年度重上更(二)字第五五號判決效力所及；(二)部分，不能證
明被告犯罪，因而撤銷第一審之此部分判決，分別改判諭知免訴
及無罪。固非無見。
惟查事實之認定，須憑證據，如未能發現相當之證據，或證據不
足以證明，自不能以推測或擬制之方法，以為裁判基礎。被告否
認偽造「林朝枝」印章，並稱：「（買賣斡旋金收據）簽名是我
簽的，印章是我叔叔林朝枝委託我賣房子的時候留下來的。」等
語。而證人林朝枝亦證稱：「印章因時間那麼久了我已經無法辨
認，但是當初委託甲○○賣房子時，有交給他一顆印章，他把我
的房子過戶在他名下，再把房子賣掉。」等語（見原審更(一)卷第
三十四頁、第二三九頁）。如果不虛，林朝枝亦無法指認該印章
係出於偽造，自難執為不利於被告之證明。乃原判決卻以林朝枝
未明確證述該印章係其交予被告，且被告對印章來源之陳述，前
後不一，遽認被告犯罪（見原判決第三頁第二十二行至第二十九
行），尚嫌臆斷。再，起訴書以被告詐欺取財部分，係基於概括
犯意反覆為之，應依連續犯以一罪論，並與行使偽造私文書、偽
造有價證券部分，有方法結果之牽連關係，提起公訴。原判決將
起訴事實予以割裂，分別為科刑、免訴及無罪之諭知，而未說明
其理由，本院尚無從為判斷其適用法律正當與否之依據。檢察官
及被告上訴意旨分別指摘原判決違背法令，尚非全無理由，應認
仍有撤銷發回更審之原因。又原判決關於詐欺取財部分，雖不得
上訴於第三審法院，但檢察官既就合併數罪中得上訴之部分一併
提起上訴，本院認屬實質上或裁判上一罪，而均得上訴於第三審
法院，因原判決確定事實與適用法令之當否尚屬不明，本件自應
全部予以發回，併予指明。
據上論結，應依刑事訴訟法第三百九十七條、第四百零一條，判
決如主文。
中　　華　　民　　國　九十六　年　　二　　月　 十五 　日
                      最高法院刑事第二庭
                          審判長法官  紀　俊　乾
                                法官  黃　正　興
                                法官  陳　東　誥
                                法官  石　木　欽
                                法官  林　立　華
      本件正本證明與原本無異
                                      書  記  官
中　　華　　民　　國　九十六　年    二　  月  二十六　日
                                                      Ｑ
